【裁判字號】    92,上更(一),16
【裁判日期】    920730
【裁判案由】    清償借款
【裁判全文】
臺灣高等法院臺中分院民事判決      九十二年度上更(一)字第一六號
      上  訴  人  華南商業銀行股份有限公司
      法定代理人  乙○○
      被  上訴人  甲○○
右當事人間請求清償借款事件，上訴人對於中華民國八十九年三月二十日臺灣臺中地
方法院八十九年度訴字第四七一號第一審判決提起上訴，經最高法院發回更審，本院
判決如左：
    主    文
原判決廢棄。
右廢棄部分，被上訴人應給付上訴人新台幣壹佰伍拾柒萬柒仟捌佰壹拾肆元，及自民
國八十八年九月一日起至清償日止，按年息百分之九點七三計算之利息，並自八十八
年十月二日起至清償日止，逾期清償在六個月以內者，按上開利率百分之十，逾期六
個月以上者，其超過六個月部分，按上開利率百分之二十計算之違約金。
第一、二審及發回前第三審訴訟費用由被上訴人負擔。
本判決所命給付，於上訴人以新台幣伍拾貳萬元為被上訴人預供擔保，得假執行；但
被上訴人如於假執行程序實施前，以新台幣壹佰伍拾柒萬柒仟捌佰壹拾肆元為上訴人
預供擔保，得免為假執行。
    事    實
甲、上訴人方面：
一、聲明：求為判決：
（一）原判決廢棄。
（二）右廢棄部分，被上訴人應給付上訴人新台幣（下同）壹佰伍拾柒萬柒仟捌佰壹
      拾肆元，及自民國八十八年九月一日起至清償日止，按年息百分之九點七三計
      算之利息，並自八十八年十月二日起至清償日止，逾期清償在六個月以內者，
      按上開利率百分之十，逾期六個月以上者，其超過六個月部分，按上開利率百
      分之二十計算之違約金。
（三）如受有利判決，願供擔保請准宣告假執行。
二、陳述：除與原第一審判決記載相同者予以引用外，補稱：
（一）被上訴人甲○○所書立之保證書及授信約定書並無消費者保護法適用，尤無違
      反平等互惠及誠信原則之情事：
  １、依消費者保護法第二條立法解釋，所謂消費者係以消費為目的而為交易、使用
      商品或接受服務者而言，銀行與連帶保證人間所訂定之保證契約，係保證人擔
      保借款人對銀行債務之清償責任，保證人並無因保證契約而自銀行獲取報償，
      性質上屬單務、無償契約，銀行對保證人復無提供任何商品或服務，自非屬消
      費之法律關係，保證人尤非消費者，顯無消費者保護法之適用。原審判決認本
      件有消費者保護法適用，系爭保證書及授信約定書因違反消費者保護法第十二
      條規定而無效，自無可採。
  ２、原審判決認一般人除非不得已，絕不為他人擔任保證人，而保證書、授信約定
      書、借據等均係銀行等金融機構單方面所製作之定型化契約，保證人簽署後即
      留存在銀行，保證人無從知悉其權利，顯與平等互惠及誠信原則相違。惟如上
      所述一般人除非不得已，絕不為他人擔任保證人，被上訴人既願擔任智合鑄造
      股份有限公司（下簡稱智合公司）之連帶保證人，顯業經被上訴人之深思熟慮
      ，實非上訴人為任何強制行為而成，即上訴人並非立於經濟上強勢地位，被上
      訴人更非弱勢者，絕無違反平等互惠及誠信原則。參諸系爭保證書及授信約定
      書就保證範圍、涉及被上訴人義務之約定條款，均以文字加粗之方式為之，更
      有個別商議條款，顯見被上訴人抗辯系爭保證書及授信約定書有違平等互惠及
      誠信原則之情事，實無可採。
（二）系爭保證書所約定之保證範圍為未定期限之最高限額保證，被上訴人未終止兩
      造間保證契約前仍應負連帶保證責任：
  １、保證人與債權人約定就債權人與主債務人間所生一定範圍內之不特定債務，預
      定最高限額，由保證人予以保證之契約，學說上稱之為最高限額保證。此種保
      證契約如定有期間者，在該期間內所生約定範圍內之債務，不逾最高限額者，
      均為保證契約效力所及；如未定期間者，於保證契約未經保證人依民法第七百
      五十四條規定終止或有其他消滅原因以前，所生約定範圍內之債務，亦同。故
      在該保證契約有效存在期間內，已發生之約定範圍內之債務，縱因清償或其他
      事由而減少或消滅，該保證契約依然有效，嗣後所生約定範圍內之債務，於不
      逾最高限額者，債權人仍得請求保證人履行保證責任。除有特約外，亦無以約
      定範圍內某特定債務之清償完畢日，作為此種保證契約終期之可言。此與一般
      保證係就主債務人之特定債務為保證，於該特定債務消滅時，保證契約即歸消
      滅者不同。
  ２、系爭保證書係約定保證人就主債務人智合公司對上訴人現在及將來所負之借款
      、票據、透支、墊款、保證、損害賠償及其他一切債務以一千萬元為限額負連
      帶保證責任，並未載明保證之期限，依最高法院七十七年度台上字第九四三號
      判例意旨，顯屬最高限額保證契約，我國民法並未以身分消滅時為保證責任終
      止事由，則被上訴人辯稱其已於八十七年二月二十日退股為由，主張不負連帶
      保證責任，顯無可採。
  ３、就連續發生之債務保證而未定有期限者，保證人得隨時通知債權人終止保證契
      約，民法第七百五十四條第一項定有明文。系爭保證書及授信約定書關於被上
      訴人之簽名及印文均真正，業據被上訴人自承在卷可稽，系爭八十七年九月十
      日之借據關於被上訴人之印文復經前審囑託法務部調查局鑑定與系爭保證書及
      授信約定書印文相同，依民法第三條第二項之規定，被上訴人既已蓋章在系爭
      借據上，自應負連帶保證責任，縱被上訴人否認當時係親自蓋用，但既確為被
      上訴人之印章，顯經被上訴人之同意而蓋用，被上訴人甲○○既於八十六年八
      月二十二日簽訂連帶保證書，在一千萬元範圍內連帶保證智合公司對上訴人華
      南商業銀行現在（包括過去所負現在尚未清償）及將來所負之借款票款、透支
      、墊款、保證、損害賠償等及其他一切債務，其性質係屬未定期限最高限額保
      證，未定期限最高限額保證契約，在連帶保證人未終止前，於約定範圍內所生
      之債務均為該保證契約效力所及，即被上訴人應就主債務人智合公司現在及將
      來對上訴人所負之債務在一千萬元限額內負連帶保證責任，被上訴人復未依民
      法第七百五十四條第一項規定終止兩造間之保證契約，則被上訴人自應依系爭
      保證書之約定，在一千萬元範圍內與主債務人智合公司負連帶清償責任。
  ４、再被上訴人於八十六年八月二十日簽訂保證書時固均為訴外人智合公司之股東
      ，惟上開保證書並未有任何「股東連保」之條款，上訴人於原審亦主張：被上
      訴人所訂系爭保證書並未附以被上訴人退出股東為終止保證之條件等語，尚難
      認被上訴人未終止該保證契約前因退出股東，而免除保證責任，又原判決以被
      上訴人對股東身分解除後，訴外人智合公司另借貸所生債務，依授信約定書第
      十三條之約定，應不在系爭保證契約保證之範圍內，被上訴人就該借款自毋庸
      負連帶保證責任等語之論斷，亦有違背法令。
（三）本件系爭債務為新債務：被上訴人於八十六年八月二十日與上訴人簽訂未定期
      限最高限額保證契約，主債務人智合公司於八十七年九月十日向上訴人借貸二
      百萬元，係屬新借債務，此觀放款往來明細表上已載八十七年九月十日先收回
      借款二百萬元，再另放款二百萬元即可證明，且被上訴人於鈞院準備程序期日
      亦皆表示此為新債務，足見兩造對系爭債務確為新債務一事並無異議。
（四）系爭借據上之印文確為被上訴人之印章：系爭授信約定書特別條款第拾肆款約
      定：為便於嗣後立約人與貴行一切授信往來，立約人茲同意，除另有約定外，
    憑後列留存之印鑑式樣蓋於授信契據，即生效力，今系爭債務借據上確蓋有被
      上訴人所留存之印章，被上訴人自應負連帶保證責任，被上訴人雖否認該印章
      為真正，惟八十七年九月十日之借據關於被上訴人之印文業經前審囑託法務部
      調查局鑑定與系爭保證書及授信約定書上所留存之印文形體疊合，且紋線特徵
      亦多相符，證人葉素鉛於前審八十九年十一月二十九日準備程序復結證稱：「
      對保之印章並未偽刻」及「甲○○告我，我將印章寄給檢察官，檢察官問甲○
      ○印章是不是甲○○的，甲○○說是的，檢察官就將章還他」等語，被上訴人
      亦曾以訴外人葉素鉛偽造文書為由對渠提起刑事告訴，惟該案業經台灣嘉義地
      方法院檢察署八十九年度偵字第四九五及四三六六號不起訴處分在案，即訴外
      人葉素鉛等人確無偽刻被上訴人甲○○印章之情事，足見系爭借據上關於被上
      訴人之印文確屬真正無誤，被上訴人所為主張，顯屬無據。
（五）另智合公司迄今仍未辦理解散登記，此有經濟部之公司查詢表可稽，故本件亦
      無被上訴人所辯稱智合公司於八十七年八月六日已不存在之情事，即本件被上
      訴人所負之連帶保證責任實係有二，一為上述八十六年八月二十日之未定期限
      之最高限額保證責任，二為八十七年九月十日用印於借據上之連帶保證責任，
      併予敘明。
（六）綜上所述，被上訴人於八十七年二月二十日退股，雖已喪失智合公司股東身分
      ，惟並未向上訴人終止保證契約，則被上訴人仍應依系爭保證書，負連帶保證
      責任。
三、證據：援用歷審之證據方法。
乙、被上訴人方面：
一、聲明：求為判決：
（一）上訴駁回。
（二）如受不利之判決，請准供擔保免為假執行。
二、陳述：除與原第一審判決記載相同者予以引用外，補稱：
（一）本件被上訴人原為訴外人智合公司之股東，任該公司之董事身分，智合公司於
      八十六年八月二十日邀同被上訴人及訴外人蔡達明、葉素鉛為連帶保證人，與
      上訴人簽立額度一千萬元之保證書，向上訴人借款二百萬元，簽定借據給與上
      訴人為憑，並定有期限在案。
（二）被上訴人已於八十七年一月十九日退股，已非為智合公司之股東，且設立於嘉
      義縣太保市過溝里嘉太工業區○○路三二號之智合公司，亦於八十七年二月二
      十日申請變更董事持股轉讓在案，至於八十七年八月六日原智合公司之原址另
      申請設立東鉛鑄造股份有限公司（下簡稱東鉛公司），有台灣省政府建設廳函
      可證。
（三）然查，智合公司所設立於上開原址，既已於八十七年八月六日申請另設立東鉛
      公司營業，上開地址已無智合公司之存在。
（四）主債務人智合公司既已於八十七年八月六日轉讓不復存在，即為無主債務人行
      為能力之公司，何能又於八十七年九月十日使用智合公司及非智合公司之股東
      名字，擅自再以智合公司之名義簽立借據冒貸放款二百萬元，案亦未知會被上
      訴人，被上訴人一切均不知情，上開借據係知情之原智合公司董事長葉素鉛與
      上訴人互相預謀勾結，偽造借據冒貸放款，事實至為明顯，放款後又將債務嫁
      禍給不知情之被上訴人。
三、證據：除援用歷審之證據方法外，補提國稅局繳款書、嘉義縣政府簡便行文表、
    台灣省政府建設廳函均影本各一件為證。
丙、本院依職權調閱台灣嘉義地方法院檢察署八十九年度偵字第四○九五、四三六六
    、他字第二二一號、議字第一六四號偵查卷。
    理    由
一、按起訴狀送達後，上訴人不得將原訴變更或追加他訴，但擴張或減縮應受判決事
    項之聲明者，不在此限，民事訴訟法第二百五十五條第一項第三款定有明文。本
    件上訴人起訴原請求被上訴人應連帶給付一百七十萬元，及自八十七年十二月十
    日起算之利息暨自八十八年一月十一日起算之違約金，嗣減縮為請求一百五十七
    萬七千八百十四元，及自八十八年九月一日起算之利息暨自八十八年十月二日起
    算之違約金，其訴之變更既係為減縮應受判決事項之聲明，參諸首揭規定，應予
    准許，合先敘明。
二、本件上訴人起訴主張：訴外人智合公司於八十六年八月二十日邀同被上訴人及訴
    外人蔡達明、葉素鉛為連帶保證人，與上訴人簽訂保證書，擔保訴外人智合公司
    對上訴人（包括總行及各分支機關）現在及將來所負之借款、票據、透支、墊款
    、保證、損害賠償等及其他一切債務以一千萬元為限額（含本金及其利息、遲延
    利息、違約金、損害賠償及其他從屬於主債務之負擔），被上訴人願與訴外人智
    合公司負連帶清償之責，嗣被上訴人於八十七年九月十日連帶保證訴外人智合公
    司向上訴人借款二百萬元，約定於八十八年二月二十日到期償還，利息按週年利
    率百分之九點七三計算，遲延履行時，除仍按上開利率計息外，另對逾期在六個
    月以內者，按上開利率百分之十，逾期在六個月以上者，其超過六個月部分，按
    上開利率百分之二十加計違約金，且若有一次不履行，即喪失期限利益，應將全
    部借款本金、利息及違約金立即一次清償；詎訴外人智合公司僅繳納本息至八十
    八年八月三十一日止，依約債務視為全部到期，爰本於消費借貸及連帶保證之法
    律關係，求為命被上訴人給付上訴人一百五十七萬七千八百十四元，及如聲明第
    二項所示利息、違約金之判決。
    被上訴人則以：被上訴人係因訴外人智合公司之股東，而於八十六年八月二十日
    於授信約定書及保證書上親簽及用印，嗣後被上訴人於八十七年二月二十日退股
    ，而本件借款日期為八十七年九月十日，被上訴人已非訴外人智合公司之股東，
    該筆借款並未知會被上訴人，且未徵得被上訴人同意，被上訴人自無庸負連帶保
    證人之責任，且按消費者保護法第十二條規定：定型化契約中之條款違反誠信原
    則，對消費者顯失公平者無效，本件兩造所爭執之授權契約書，為定型化契約，
    並未將其繕本或副本交簽署保證書之保證人，致保證人無從行使抗辯權及依法解
    免其保證責任，顯違反誠信原則，對消費者顯失公平，應屬無效等語，資為抗辯
    。
三、經查被上訴人原係訴外人智合公司之股東，訴外人智合公司於八十六年八月二十
    日邀同被上訴人及訴外人蔡達明、葉素鉛為連帶保證人，與上訴人簽訂保證書，
    擔保訴外人智合公司對上訴人（包括總行及各分支機關）現在及將來所負之借款
    、票據、透支、墊款、保證、損害賠償等及其他一切債務以一千萬元為限額（含
    本金及其利息、遲延利息、違約金、損害賠償及其他從屬於主債務之負擔），被
    上訴人願與訴外人智合公司負連帶清償之責，為未定期限之最高限額保證契約，
    嗣被上訴人已於八十七年二月二十日退股，訴外人智合公司復於八十七年九月十
    日簽發借據向上訴人借款系爭二百萬元，該借款為新借債務之事實，為兩造所不
    爭執，並有上訴人所提出與其所述相符之保證書影本一份、授信約定書影本一份
    、借據影本一紙，及被上訴人所提出之臺灣省嘉義縣政府簡便行文表影本一份、
    財政部臺灣省南區國稅局年度證券交易稅一般代徵稅額繳款書影本二份在卷可稽
    ，自堪信為真實。
四、被上訴人抗辯本件授信約定書及保證書係屬消費者保護法上定型化契約，該條款
    違反誠信原則，對消費者顯失公平應屬無效云云，惟按所謂消費者，依消費者保
    護法第二條之立法解釋，指以消費為目的而為交易、使用商品或接受服務者而言
    ，銀行與連帶保證人間所訂定之保證契約，乃保證人擔保借款人對銀行債務之清
    償責任，銀行對保證人並不負任何義務，保證人亦無從因保證契約自銀行獲取報
    償，其性質上屬單務、無償契約，銀行對保證人並未提供任何商品或服務，並非
    屬消費之法律關係，保證人亦非消費者，自無消費者保護法之適用。又所謂定型
    化契約應受衡平原則限制，係指締約之一方之契約條款已預先擬定，他方僅能依
    該條款訂立契約，否則，即受不締約之不利益，此際，始應適用衡平原則之法理
    ，以排除不公平之「單方利益條款」，蓋此情形，倘貫徹「締約自由原則」將使
    居於經濟上弱者之一方，無締約之可能，而忍受不締約之不利益，故縱他方接受
    該條款而締約，該條款亦應認違反衡平原則而無效，以符平等互惠原則。雖保證
    人通常係礙於職務從屬或情誼原因，而由借款人覓為其與銀行間債務之連帶保證
    人，惟就保證契約之法律關係而言，保證人既係擔保他人間之債務清償責任，並
    非經濟上之弱者，且未自保證契約獲取任何利益，如認保證契約有違民法保護保
    證人之任意規定，自可不訂定保證契約，並不會因未成為保證人而生不利益，或
    經濟生活受制於銀行不得不為保證人之情形，故本件應無消費者保護法第十二條
    規定之適用，被上訴人所辯本件定型化契約中之條款違反誠信原則，對消費者顯
    失公平而無效云云，自不足採。
五、次按最高限額保證契約為保證人與債權人約定就債權人與主債務人間所生一定範
    圍內之不特定債務，預定最高限額，由保證人予以保證之契約。此種保證契約如
    定有期間者，在該期間內所生約定範圍內之債務，不逾最高限額者，均為保證契
    約效力所及；如未定期間者，於保證契約未經保證人依民法第七百五十四條規定
    終止或有其他消滅原因以前，所生約定範圍內之債務，亦同。故在該保證契約有
    效存在期間內，已發生之約定範圍內之債務，縱因清償或其他事由而減少或消滅
    ，該保證契約依然有效，嗣後所生約定範圍內之債務，於不逾最高限額者，債權
    人仍得請求保證人履行保證責任。除有特約外，亦無以約定範圍內某特定債務之
    清償完畢日，作為此種保證契約終期之可言。此與一般保證係就主債務人之特定
    債務為保證，於該特定債務消滅時，保證契約即歸消滅者不同（最高法院七十七
    年度台上字第九四三號判例參照）。系爭保證書係約定保證人就主債務人智合公
    司對上訴人現在及將來所負之借款、票據、透支、墊款、保證、損害賠償及其他
    一切債務以一千萬元為限額負連帶保證責任，並未載明保證之期限，依上開判例
    意旨，顯屬最高限額保證契約。再就連續發生之債務保證而未定有期限者，保證
    人得隨時通知債權人終止保證契約，民法第七百五十四條第一項定有明文。系爭
    保證書及授信約定書關於被上訴人之簽名及印文均真正，業據被上訴人自承在卷
    可稽，系爭八十七年九月十日之借據關於被上訴人之印文復經本院前審囑託法務
    部調查局鑑定與系爭保證書及授信約定書印文結果認定：「研判甚有可能為同一
    印章所蓋」，有該局八十九年十一月十五日（八九）陸（二）字第八九○八六八
    四六號鑑定通知書一件在卷可稽（見本院八十九年度上字第二二六號卷第五十一
    頁），堪以認定被上訴人之印章，係放在公司，八十七年九月十日換單時，借據
    上被上訴人之印文確係同印章所蓋，依民法第三條第二項之規定，被上訴人既已
    蓋章在系爭借據上，自應負連帶保證責任，縱被上訴人否認當時係伊親自蓋用，
    但既確為被上訴人之印章，被上訴人復未能舉證證明被盜用之事實，依系爭授信
    約定書特別條款第拾肆款約定，顯經被上訴人之同意而蓋用，被上訴人既於八十
    六年八月二十二日簽訂連帶保證書，在一千萬元範圍內連帶保證智合公司對上訴
    人現在（包括過去所負現在尚未清償）及將來所負之借款票款、透支、墊款、保
    證、損害賠償等及其他一切債務，其性質係屬未定期限最高限額保證，未定期限
    最高限額保證契約，在連帶保證人未依民法第七百五十四條規定終止前，於約定
    範圍內所生之債務均為該保證契約效力所及。即被上訴人應就主債務人智合公司
    現在及將來對上訴人所負之債務在一千萬元限額內負連帶保證責任。
六、被上訴人雖抗辯伊已退股，不復為智合公司股東，自不負保證之責云云。惟查被
    上訴人於八十六年八月二十日簽訂保證書時均為訴外人智合公司之股東，上開保
    證書並未有任何「股東連保」之條款，上訴人於原審亦主張：被上訴人所訂系爭
    保證書並未附以被上訴人退出股東為終止保證之條件等語（見原審卷上訴人九十
    年三月十三日辯論意旨狀理由第三項），尚難認被上訴人未終止該保證契約前因
    退出股東，而得免除保證責任。又被上訴人辯稱系爭借據上之印文係偽造，且新
    借債務未知會伊，故均不知情云云，惟查系爭借據上之印文確為被上訴人之印章
    ，系爭授信約定書特別條款第拾肆款約定：為便於嗣後立約人與貴行一切授信往
    來，立約人茲同意，除另有約定外，憑後列留存之印鑑式樣蓋於授信契據，即生
    效力，今系爭債務借據上確蓋有被上訴人所留存之印章，即生效力，自勿庸再知
    會被上訴人，被上訴人應負連帶保證責任，被上訴人雖稱該印章為偽刻云云，惟
    八十七年九月十日之借據關於被上訴人之印文，業經法務部調查局鑑定與系爭保
    證書及授信約定書上所留存之印文形體疊合，且紋線特徵亦多相符，甚有可能係
    同一印章所蓋等情，有如前述，證人葉素鉛於前審八十九年十一月二十九日準備
    程序復結證稱：「對保之印章並未偽刻」及「甲○○告我，我將印章寄給檢察官
    ，檢察官問甲○○印章是不是甲○○的，甲○○說是的，檢察官就將章還他」等
    語（見前審卷第五十六頁第五行以下），被上訴人亦曾以證人葉素鉛偽造文書為
    由對渠提起刑事告訴，惟該案業經台灣嘉義地方法院檢察署八十九年度偵字第四
    ○九五、四三六六號不起訴處分在案，即訴外人葉素鉛等人確無偽刻被上訴人甲
    ○○印章之情事，足見系爭借據上關於被上訴人之印文確屬真正無誤，被上訴人
    所辯印文為偽造云云，顯屬無據。另智合公司迄今仍未辦理解散登記，此有經濟
    部之公司查詢表在卷可稽，故本件亦無被上訴人所辯稱智合公司於八十七年八月
    六日已不存在之情事。兩造訂有未定期限之保證契約，被上訴人於八十七年二月
    二十日退股，雖已喪失智合公司股東身分，惟在依民法第七百五十四條規定向上
    訴人終止保證契約前，則被上訴人仍應依系爭保證書，負連帶保證責任。
七、綜上所述，上訴人主張本件係未定期限之保證契約，被上訴人仍應負保證之責為
    可採，被上訴人抗辯伊已退股且系爭借款借據上印文係偽造，伊不負保證責任云
    云，為無可取。依八十七年九月十日借據，約定利息按上訴人基本放款利率加碼
    年率一點六五％，即年息百分之九點七三自借款日起按月計付，借款人逾期付息
    或到期未履行債務時，除按放款利率付息外，自逾期之日起六個月以內加放款利
    率百分之十，逾六個月以上者，其超過六個月部分按放款利率百分之二十計付違
    約金，而智合公司僅繳納本息至八十八年八月三十一日。從而，上訴人本於消費
    借貸及連帶保證契約之法律關係，請求被上訴人給付上訴人壹佰伍拾柒萬柒仟捌
    佰壹拾肆元，及自八十八年九月一日起至清償日止，按年息百分之九點七三計算
    之利息，並自八十八年十月二日起至清償日止，逾期清償在六個月以內者，按上
    開利率百分之十，逾期六個月以上者，其超過六個月部分，按上開利率百分之二
    十計算之違約金，為有理由，應予准許。兩造陳明願供擔保聲請宣告假執行及免
    為假執行，核無不合，爰分別酌定相當擔保金額准許之。原審認本件有消費者保
    護法第十二條第一項規定之情形而無效，因而為上訴人敗訴之判決，尚有未洽。
    上訴意旨指摘原判決不當，求予廢棄改判，為有理由。爰由本院予以廢棄改判，
    如主文第二項所示。
八、本件事實已臻明確，兩造其餘之攻擊、防禦方法與舉證，核與判決無影響，爰不
    再一一審酌，併此敘明。
九、據上論結，本件上訴為有理由，依民事訴訟法第四百五十條、第七十八條、第四
    百六十三條、第三百九十二條、第三百九十條第二項，判決如主文。
中      華      民      國    九十二    年      七      月     三十     日
~B1民事第一庭審判長法  官  林陳松
~B2                法  官  鄭金龍
~B3                法  官  王重吉
右為正本係照原本作成。
如對本判決上訴，須於收受判決送達後二十日內向本院提出上訴書狀，其未表明上訴
理由者，應於提出上訴後二十日內向本院提出上訴理由書（須按他造人數附具繕本）
，並繳納送達用雙掛號郵票拾份（每份拾肆元）。
上訴時應提出委任律師或具有律師資格之人之委任狀；委任有律師資格者，另應附具
律師及格證書及釋明委任人與受任人有民事訴訟法第四百六十六條之一第一項但書或
第二項（詳附註）所定關係之釋明文書影本。
~B                書記官  顏子良
中      華      民      國    九十二    年      七      月    三十一    日
附註：
民事訴訟法第四百六十六條之一（第一項、第二項）
對於第二審判決上訴，上訴人應委任律師為訴訟代理人。但上訴人或其法定代理人具
有律師資格者，不在此限。
上訴人之配偶、三親等內之血親、二親等內之姻親，或上訴人為法人、中央或地方機
關時，其所屬專任人員具有律師資格並經法院認為適當者，亦得為第三審訴訟代理人
。
                                                                        Ｙ


司法院資訊處製作；財團法人民間司法改革基金會備份。
